【裁判字號】    92,台上,1119
【裁判日期】    920529
【裁判案由】    損害賠償
【裁判全文】
最高法院民事判決                              九十二年度台上字第一一一九號
    上  訴  人  甲○○
    訴訟代理人  蕭顯榮律師
    被 上訴 人  日盛證券股份有限公司
    法定代理人  蔡淑媛
右當事人間請求損害賠償事件，上訴人對於中華民國九十年五月二十三日台灣高等法
院台中分院第二審判決（八十九年度重上字第一七九號），提起上訴，本院判決如左
：
    主  文
原判決除假執行部分外廢棄，發回台灣高等法院台中分院。
    理  由
本件上訴人主張：第一審共同被告周宗瀚為被上訴人之營業員，周宗瀚自民國八十六
年八月三十日，至同年十月二日，未經上訴人同意，盜賣上訴人所有日月光半導體製
造股份有限公司（下稱日月光公司）股票共計五十三張、大華證券股份有限公司（下
稱大華公司）股票計一百張。周宗瀚又未經上訴人同意，持上訴人存摺及偽刻之印章
，自八十六年八月三十日起，至同年十一月十七日止，先後將上訴人帳戶內共計新台
幣（下同）二千零二十五萬元，轉帳至訴外人劉時雍之活期儲蓄存款帳戶內，再由周
宗瀚領取花用。嗣經上訴人發覺，周宗瀚先後返還一千二百七十三萬七千九百四十元
，惟仍有七百五十一萬二千零六十元未還。爰基於侵權行為及周宗瀚為被上訴人之僱
用人之法律關係，被上訴人應與周宗瀚連帶賠償等情。求為判決：先位聲明：被上訴
人應與周宗瀚連帶給付上訴人七百五十一萬二千零六十元，及自八十六年十一月十八
日起算之法定遲延利息。備位聲明：被上訴人應與周宗瀚連帶給付上訴人日月光公司
股票五十三張（即五萬三千股），及按八十六年度盈餘每一千股配發二百十股，公積
每一千股配發一百七十股，按八十七年度盈餘每一千股配發六百股，公積每一千股配
發一百十股，按八十八年度盈餘每一千股配發七十八股，公積每一千股配發二十九股
之比率，計付配股；另應連帶給付上訴人大華公司股票一百張（即十萬股），及按八
十七年度每一千股配發三百股，按八十八年度每一千股配發一百股、現金二百元之比
率，計付配股及股利。如無實物時，均按給付時之時價，折付現款之判決（第一審判
命第一審共同被告周宗瀚應給付上訴人七百五十一萬二千零六十元，及自八十七年九
月三十日起算之法定遲延利息。被上訴人應給付上訴人日月光公司股票二萬四千二百
十八股，及按八十六年度盈餘每一千股配發二百十股，公積每一千股配發一百七十股
，按八十七年度盈餘每一千股配發六百股，公積每一千股配發一百十股，按八十八年
度盈餘每一千股配發七十八股，公積每一千股配發二十九股之比率，計付配股。暨大
華證券股份有限公司股票四萬五千六百九十四股，及按八十七年度每一千股配發三百
股，按八十八年度每一千股配發一百股、現金二百元之比率，計付配股及股利。如無
實物時，應以給付時之市價，折付新台幣。並駁回上訴人其餘之請求。被上訴人就其
敗訴部分提起上訴；上訴人就其敗訴部分中關於先位聲明請求被上訴人應給付上訴人
七百五十一萬二千零六十元及自八十七年九月三十日起算之法定遲延利息；備位聲明
中請求被上訴人應與第一審共同被告周宗瀚再連帶給付上訴人日月光股票二萬七千六
百零三股及按八十六年度盈餘每一千股配發二百十股，公積每一千股配發一百七十股
；八十七年度盈餘每一千股配發六百股，公積每一千股配發一百十股；八十八年度盈
餘每一千股配發七十八股，公積每一千股配發二十九股比率計付配股部分提起附帶上
訴，至於請求如無實物應以給付時之市價折付新台幣部分於提起附帶上訴後，嗣又撤
回。另請求大華公司股票敗訴部分則減縮不請求。又第一審共同被告周宗瀚對其敗訴
部分；及上訴人先位聲明中請求第一審共同被告周宗瀚遲延利息敗訴部分，暨請求被
上訴人超過八十七年九月三十日起算之遲延利息之敗訴部分，均未據聲明不服，各已
告確定）。
被上訴人則以：第一審共同被告周宗瀚並無盜賣上訴人所有之系爭股票，刑事判決認
定之事實有誤，上訴人亦因周宗瀚賣出系爭股票而受領一千六百四十三萬九千九百三
十二元之價金，上訴人無損害等語，資為抗辯。
原審將第一審所為被上訴人敗訴部分之判決廢棄，改判駁回上訴人該部分之訴，並駁
回上訴人之附帶上訴，無非以：查第一審共同被告周宗瀚為被上訴人所僱用之營業員
，負責受客戶電話或親自填具委託書買進或賣出股票。而上訴人係久居加拿大，自八
十六年七月一日起至同年九月三十日止，與周宗瀚在被上訴人公司專用電話（000
0000號）發話次數為三十八次，上訴人之股票帳戶由周宗瀚填寫之股票買賣對帳
單之買賣次數共一○一七筆，為兩造所不爭執，並有對帳單及電話發話記錄表在卷可
稽，堪信為真實。第一審之共同被告周宗瀚陳稱：「我原是日盛證券公司營業員，受
客戶委託買賣股票，填單並蓋章後交電腦操作人員輸入電腦交易」「她（指上訴人）
人在加拿大，她大約有二千萬元資金存在戶頭內，委託我買賣股票，買賣全由我決定
，事後再向她報告」、「她委託我買賣股票，無書面契約，以口頭約定、買賣股票之
利益或虧損歸她，我是賺業續獎金，大約是八十五年七、八月委託我，到本件發生約
一年，她在國外或國內均由我自行填單買賣，如買進超過一千萬元，才於事後電話告
訴她，少就沒有」「她打電話（按指在國外打電話）是詢問股票買賣情形，並不是掛
單」「她是經高士皮包行太太介紹認識的，因我對股票操作有專業知識而信任我」「
她有對帳單可以看清楚她股票買賣情形」「我因盜領金錢，是違背良心，是因需要錢
用」等語。而周宗瀚確有偽造上訴人之印章及持上訴人之存款簿向台中商業銀行盜領
上訴人之存款共二千零二十五萬元，其中出賣股票為一千六百四十三萬九千九百三十
二元，為周宗瀚所自承，並經憲兵學校鑑定屬實，有鑑定書在卷可稽。足見上訴人確
係因長年居住海外，又以鉅額金錢投資股市多種股票之買賣賺取金錢及委託對股市經
營富有經驗之周宗瀚，在一定金額範圍內自行決定適時買入或賣出圖得利益甚明。查
周宗瀚既為上訴人買進賣出股票，且高達千筆以上，上訴人不能諉為不知，苟周宗瀚
未得上訴人委託，上訴人何以一直未提出異議及制止，反於周宗瀚盜領上訴人存款後
始追究周宗瀚民刑事責任，及否認周宗瀚以前為其買賣股票係經上訴人同意，自有違
常情。又周宗瀚既係受上訴人委託自行看盤決定買賣，則周宗瀚所填委託書自不必事
後再覓上訴人簽章承認，況依常情，股市營業員每日受客戶電話委託下單買賣，數目
甚多，為眾所週知之事，而客戶散居各地，營業員何能於事後遍覓客戶蓋章承認，是
上訴人主張周宗瀚所填委託書（即俗謂下單）未經其簽章追認，故不知有此項買賣云
云，委無足採。周宗瀚既係受上訴人之委託其自行看盤並決定股票之買賣，則周宗瀚
出賣系爭股票，得款後即撥入上訴人之帳戶，全係基於雙方委託契約而為，並非擅自
賣。至事後周宗瀚之領上訴人存款，則屬另一問題，不得據此即認周宗瀚係盜賣
之行為。按刑事判決認定之事實，獨立之民事審判不受該認定事實之拘束。又連帶債
務人中之一人所生之事項，除民法第二百七十四條至第二百七十八條或契約另有約定
外，對其他債務人不生效力，民法第二百七十九條定有明文。雖刑事判決認定周宗瀚
有盜賣上訴人系爭股票，然與事實不符，本件判決自不受其拘束，亦即不能據以認定
周宗瀚對系爭股票係屬盜賣，再周宗瀚在刑事案中及本件曾書寫字條交付上訴人稱其
係盜（擅）賣上訴人之股票，但周宗瀚於原審陳稱：「我因盜領金錢（指上訴人之存
款）是違背良心，是因需錢用」，此周宗瀚所述「賣」亦與事實不符，自不能據周
宗瀚所為陳述及所書字條，即為被上訴人不利之認定。綜上所述，周宗瀚係受上訴人
委託而為上訴人看盤，並自行決定為上訴人買賣股票，並未盜賣上訴人之股票，自無
侵害上訴人之權利之可言。被上訴人雖為周宗瀚之僱用人，亦無與周宗瀚就此出賣股
票事，對上訴人負連帶賠償之責，從而上訴人依民法第一百八十八條第一項之規定，
請求被上訴人負責賠償，難謂有據，不應准許等詞，為其判斷之基礎。
惟按當事人於訴訟上所為之自認，於辯論主義所行之範圍內有拘束法院之效力，法院
自應認當事人自認之事實為真，以之為裁判之基礎。本院二十六年上字第八○五號著
有判例。又自認之撤銷，除別有規定外，以自認人能證明與事實不符或經他造同意者
，始得撤銷，民事訴訟法第二百七十九條第三項亦定有明文。故當事人在第一審之自
認，未經合法撤銷，自不能更為反對之主張。查本件第一審共同被告周宗瀚陳稱：「
股票是盜賣沒錯，對刑事判決認定之事實沒有意見」等語（見第一審卷第一一三頁）
。周宗瀚對上開自認並未撤銷，自不得更為反對之主張，該自認有拘束兩造及法院之
效力。且周宗瀚於所偽造文書等刑事案件審理中亦承認連續盜賣上訴人所有系爭股
票無訛，並經原法院刑事庭以八十八年度上訴字第二六○一號判處有期徒刑二年四月
確定在案。乃原審對於周宗瀚在第一審所為之自認恝置不論，竟謂周宗瀚係受上訴人
之委託自行看盤並決定股票之買賣，被上訴人雖為周宗瀚之僱用人，上訴人尚不得依
民法第一百八十八條第一項規定，請求被上訴人負連帶賠償責任，而為上訴人不利之
認定，已有未合。又證券經記商應備置有價證券購買及出售之委託書以供委託人使用
，前項委託書之記載事項由主管機關以命令定之。證券交易法第八十七條定有明文。
足見委託買賣股票，應以書面之委託書為之。周宗瀚雖謂上訴人以口頭委託其買賣股
票云云，微論與其在第一審自認盜賣上訴人所有系爭股票事實未符，且以口頭委託是
否違反證券交易法第八十七條之規定。有無發生效力？被上訴人所提出由周宗瀚填寫
上訴人帳戶二一七○五｜六號買進賣出股票之委託書二百八十張是否為周宗瀚所偽造
之委託書？原審均未詳予調查審認及說明，遽謂上訴人確有口頭委託周宗瀚買賣系爭
股票，進而以上開理由為上訴人敗訴之判決（包括上訴人之先位聲明及備位聲明之請
求），自有可議，且有判決不備理由之違法。上訴論旨，執以指摘原判決不當，求予
廢棄，為有理由。
據上論結，本件上訴為有理由。依民事訴訟法第四百七十七條第一項、第四百七十八
條第一項，判決如主文。
中      華      民      國    九十二    年      五      月    二十九    日
                              最高法院民事第二庭
                                  審判長法官  曾  桂  香
                                        法官  劉  延  村
                                        法官  劉  福  聲
                                        法官  黃  秀  得
                                        法官  李  彥  文
      右正本證明與原本無異
                                              書  記  官
中      華      民      國    九十二    年      六      月      十      日


司法院資訊處製作；財團法人民間司法改革基金會備份。
